【裁判字號】    95,交聲,359
【裁判日期】    950630
【裁判案由】    違反道路交通管理處罰條例聲明異議
【裁判全文】
臺灣臺北地方法院交通事件裁定         95年度交聲字第359號
原處分機關  臺北市交通事件裁決所
異  議  人
即受處分人  甲○○
上列受處分人因違反道路交通管理處罰條例案件，對於臺北市交
通事件裁決所中華民國95年 4月12日所為之處分（原處分案號：
北市裁二字第裁22-C00000000號）聲明異議，本院裁定如下：
    主      文
原處分撤銷。
甲○○汽車駕駛人，停車位置不依規定，處罰鍰新台幣陸佰元。
    理      由
一、按汽車停車時，應依車輛順行方向緊靠道路右側，道路交通
    安全規則第112條第2項定有明文。次按汽車駕駛人停車時，
    有停車位置不依規定情形者，處新臺幣（下同） 600元以上
    1,200元以下罰鍰，道路交通管理處罰條例第56條第 1項第1
    款亦有明文。
二、本件異議人即受處分人甲○○於民國95年2月28日16時54 分
    許，將其所有車牌號碼 ER-6962號自用小客車，停放於臺北
    縣汐止市○○街○○道 3號高速公路高架路面下之橋墩前）
    時，為臺北縣警察局汐止分局橫科派出所警員陳照龍發現受
    處分人將車停放於禁止臨時停車處所，且受處分人已離座且
    引擎已熄火，於警員陳照龍以受處分人在設有禁止停車標線
    處停車，違反道路交通管理處罰條例第罰條例第56條第 1項
    第 4款之規定，逕行掣單舉發時，受處分人出現，警員遂改
    為當場舉發，然受處分人以警員未事先驅離即逕行舉發而當
    場拒絕簽收舉發單，經警員於舉發通知單上載明「拒簽收」
    後，視為受處分人已經收受該通知單，嗣受處分人於95年 3
    月17日（未逾應到案日期95年 3月25日），向原處分機關即
    臺北市交通事件裁決所提出申訴，經原處分機關請舉發單位
    調查結果，仍認受處分人有前開違規行為，原處分機關乃依
    道路交通管理處罰條例第56條第1項第4款規定，於95年 4月
    12日裁處受處分人罰鍰 900元，此有臺北縣警察局北縣警交
    字第 C00000000號舉發違反道路交通管理事件通知單、申訴
    紀錄表、臺北市交通事件裁決所北市裁二字第裁22-C000000
    00號違反道路交通管理事件裁決書、臺北縣政府警察局汐止
    分局95年3月30日北縣警汐交裁字第0950008580 號函（均影
    本）各1件在卷足憑。
三、異議意旨略以：受處分人停車的地點為北二高橋下，該路段
    地面劃有黃色斜線，而罰單上所處罰之理由為於禁止停車標
    誌之路段停車，然而當時現場並無豎立禁止停車之標誌，且
    其當時已看見警員正執行取締勤務，所以將汽車停妥後即在
    旁等待，欲詢問警員該路段是否可以停車，然警員未待其開
    口，即要求其出示駕駛執照等證件，未先責令受處分人將車
    移置適當處所即掣單舉發，並將受處分人辯解經過予以錄影
    存證，顯然不符程序，為此聲明異議云云。
四、經查：
  (一)受處分人停車之地點係位於臺北縣汐止市○○街○○道 3號
    高速公路高架橋下橋墩前，該段路面劃有黃色斜線，此據受
    處分人供承在卷，並經證人即舉發本件違規之警員陳照龍到
    庭證述明確，並有該路段現場照片 4幀在卷可憑。茲有爭執
    者，是上開路段是否屬於設有停止停車標線之處所？可否供
    民眾合法停放車輛？
  (二)按「路中障礙物體線，用以表示路上之障礙物體，促使車輛
    駕駛人提高警覺。劃設於路中障礙物體上，並視需要在障礙
    物前方之路面上，設置近障礙物線。本標線為黃黑相間斜紋
    線」；又近障礙物線，用以指示路中有固定性障礙物，警告
    車輛駕駛人謹慎行車，並禁止超車，本標線屬警告標線，道
    路交通標誌標線號誌設置規則第160條第1項、第2項、第3項
    、第156條第1項、第154條第1款分別定有明文。查本件受處
    分人車輛停放地點，係位於林森街上之國道 3號高速公路高
    架橋下橋墩前劃設有黃色斜紋標線之地面上，經本院檢視舉
    發員警所提供之現場照片，該處橋墩前護欄上劃有黃黑相間
    斜紋線，應係用以表示路上障礙物體之路中障礙物體線，是
    其前方路面所劃設黃色斜線，依照上開道路交通標誌標線號
    誌設置規則規定，應屬指示路中有固定性障礙物，警告車輛
    駕駛人謹慎行車，並禁止超車之「近障礙物線」無疑，是該
    處路面所繪黃色斜線應非禁止停車標線。該處位於道路中央
    ，而停車本應依車輛順行方向緊靠道路右側，此為道路交通
    安全規則第112條第2項所明定，參照交通部78年7月14日交
    路（78）字第02045402號函示（在道路路幅內之分道島停車
    應依道路交通管理處罰條例第56條第1項第9款規定予以取締
    違規停車），本件受處分人停車於道路中央劃設有近障礙物
    線上，自屬停車位置不依規定之違規停車行為，應依道路交
    通管理處罰條例第56條第1項第9款規定予以處罰。
  (三)另受處分人雖辯稱：警員應於驅離不從之情況下方得予以舉
    發云云。惟按道路交通管理處罰條例第56條第2項規定：「
    前項情形，交通勤務警察或依法令執行交通稽查任務人員，
    應責令汽車駕駛人將車移置適當處所；如汽車駕駛人不予移
    置或不在車內，得由該交通勤務警察或依法令執行交通稽查
    任務人員為之，或得於舉發其違規後，使用民間拖吊車拖離
    之，並收取移置費」，係指汽車駕駛人違反停車規定時，交
    通勤務警察除應取締違規停車外，並應責令汽車駕駛人將車
    輛移置適當處所，如汽車駕駛人不予移置或不在車內時，得
    由該交通勤務警察為之，或得於舉發其違規後，使用民間拖
    吊車拖離之，並收取移置費，此乃針對違規行為後所為之後
    續處置措施，避免違規車輛之停放影響交通秩序，進而影響
    交通安全，尚非受處分人所指警員於舉發時應先為驅趕程序
    ，是受處分人就此認知容有違誤，所為辯解顯不足採信。
五、綜上所述，受處分人確有於上揭時間停車在道路中央，有停
    車位置不依規定之違規行為，核與違反道路交通管理處罰條
    例第56條第1項第9款「停車位置不依規定」規定之要件相符
    ，原處分機關依據同條項第 4款規定裁定受處分人罰鍰，尚
    有未洽，異議意旨雖無理由，惟原處分既有違誤，洵屬不當
    ，自應由本院將原處分撤銷，並審酌受處分人於舉發通知單
    上所載應到案日期前提出申訴，改依道路交通管理處罰條例
    第56條第1項第9款、違反道路交通管理事件統一裁罰基準及
    處理細則第44條第 1項暨違反道路交通管理事件統一裁罰基
    準表之規定，裁處受處分人如主文第2項所示之處罰。
六、據上論斷，應依道路交通案件處理辦法第20條前段，裁定如
    主文。
中    華    民    國    95    年    6     月    30    日
                              交通法庭法  官  陳慧萍
以上正本證明與原本無異
如不服本裁定應於送達後5日內向本院提出抗告狀
                                      書記官  何適熹
中    華    民    國    95    年    7     月    4     日


司法院資訊處製作；財團法人民間司法改革基金會備份。
